臺灣臺中地方法院刑事判決　　　　　　　　　　　　　九十四年度訴字第三六八號
　　公　訴　人　台灣台中地方法院檢察署檢察官
　　被　　　告　甲○○
右列被告因毒品危害防制條例案件，經檢察官提起公訴（九十三年度偵字第一七○二
三號），本院判決如左：
    主  文
甲○○共同連續販賣第一級毒品，處有期徒刑玖年。販賣第一級毒品所得新臺幣壹仟
元沒收，如全部或一部不能沒收時，以其財產抵償之；扣案之第一級毒品海洛因壹包
（淨重零點貳肆公克、空包裝重零點貳壹公克），沒收銷燬之。
    犯罪事實
一、甲○○明知海洛因係毒品危害防制條例列管之第一級毒品，竟與丁○○（另由台
    灣台中地方法院檢察署檢察官分案偵辦）基於販賣第一級毒品海洛因營利之概括
    犯意聯絡，分別於民國九十三年九月二十七日，由丁○○使用之行動電話000
    0000000先與乙○○之行動電話0000000000聯絡，約定販賣數
    量不詳之第一級毒品海洛因予乙○○，代價新台幣（下同）一千元，並約在台中
    縣神岡鄉○○路與神圳路口之神岡國小附近交易，再由丁○○打甲○○所用之行
    動電話0000000000號，約甲○○駕駛豐磊企業有限公司所有，交其使
    用之車牌號碼ＯＶ─八七九六號自用小客車，搭載丁○○前往約定地點，交付第
    一級毒品海洛因予乙○○，並由丁○○向乙○○收取代價一千元，而販賣第一級
    毒品海洛因。嗣為警於九十三年九月二十九日十二時許，在乙○○位於台中縣神
    岡鄉○○路三六號之七住處，搜索查獲乙○○施用第一級毒品所用之注射針筒三
    支、分裝杓一支（另案由台灣台中地方法院檢察署檢察官偵辦），經警授意乙○○以電話聯絡丁○○稱欲向其以三千元之代價購買質量較佳之第一級毒品海洛因
    ，丁○○應允，惟表示其因事忙，將由甲○○前往交易。丁○○於同日十四時許
    ，指示與其承前開販賣第一級毒品營利之犯意聯絡之甲○○，駕駛前開車輛前往
    交易。甲○○於同日十四時三十分許，前往約定之神岡國小附近，欲向乙○○取
    款之時，為在場埋伏之員警當場查獲，而未交付該款而未遂，並在甲○○上衣口
    袋內之香煙盒中扣得預備供販賣之第一級毒品海洛因一包，（毛重０˙五公克，
    鑑定後為淨重○點二四公克、空包裝重○點二一公克）。
二、案經台中縣警察局移送台灣台中地方法院檢察署檢察官偵查起訴。
    理      由
一、訊據被告甲○○對右揭有載送丁○○多次，及被查獲時在甲○○上衣口袋內之香
    煙盒中扣得第一級毒品海洛因一包（毛重０˙五公克，鑑定後為淨重○點二四公
    克、空包裝重○點二一公克）之事實坦承不諱，惟否認有共同販賣第一級毒品海
    洛因，辯稱：丁○○只說去找朋友，但伊都沒有下車，伊並不認識他的朋友，每
    次載的地點不是同一個地點，神岡國小有載過一次，其他的地點有東西向交流道
    、圳堵的活動中心，約五分鐘以內，談完事情我就載丁○○回豐原，丁○○給伊
    海洛因摻在香煙內，約給三、四次。整包給的只有這一次等語置辯，惟查：
（一）被告於查獲之初警詢時供稱：「今天是阿助叫我向乙○○收取三千元後，再打
      阿助行動電話0000000000號電話告知，再由阿助本人將毒品海洛因
      親自交付，我當時駕駛自小客車ＯＶ─八七九六號」，「約於今十四時許，接
      獲阿助使用行動電話，打我的行動電話，叫我先向乙○○收取三千元後，再打
      電話給他」，「因阿助與其他人交易毒品，均由我駕駛自小客ＯＶ─八七九六
      號，載運阿助出入交易，其無償提供我施用海洛因毒品，前後共提供我三、四
      次」，「警方提供綽號阿助之男子前科相片，經我當場指認為我所稱之阿助男
      子無訛」，「見過乙○○約三次，於九十三年九月二十七日十七時許，在神岡
      國小附近，乙○○與丁○○交易毒品時見過一次，由我擔任司機。其他二次分
      別於路上打招呼見過」，「我只載過阿助一次，販毒所得均為阿助私人獨得」
      ，「上述所言，是我自由意志下陳述，沒有刑求逼供，我精神狀況良好」等語
      。並在警方提供之丁○○照片上指認，確定就是其所認識之阿助無誤，有其在
      照片上簽名附卷可稽。
（二）而乙○○於獲案之初，在刑警隊偵訊時，供稱：「我所施用之海洛因，係向綽
      號阿助之男子所購，共拿二、三次，九十三年九月二十二日下午約十七時許，
      我以我的行動電話0000000000號打電話至阿助的行動電話0000
      000000號，雙方約在我家附近神岡國小交易海洛因毒品，每次以一千元
      之價格向綽號阿助之男子購買海洛因，九十三年九月二十七日午十七時許，我
      打電話至阿助0000000000號，雙方約在神岡國小交易海洛因毒品，
      亦以一千元代價購得」，「警方提供綽號阿助之前科相片，經我當場指認，為
      我所稱之阿助男子無訛」，「我為配合警方誘捕阿助，於電話中跟阿助講，我
      要以三千元向他購買海洛因毒品，且要求毒品品質要好，阿助當時跟我說，沒
      問題，但是必須以現金交易，雙方亦約在神岡國小交易」，「當場查獲前來與
      我交易之甲○○，當場查獲海洛因一包」，「因日前我向阿助購買海洛因毒品
      時，均由甲○○駕駛自小客車，擔任司機，陪同阿助前來販毒，但是這一次因
      阿助稱其處理事情，無法立刻前來，阿助請甲○○前來交易毒品」，「我見過
      甲○○約一、二次，均於與阿助交易毒品時，由甲○○擔任司機」等語。並在
      警方提供之丁○○照片上指認，確定就是其所認識之阿助無誤，有其在照片上
      簽名附卷可稽。
（三）於本院審理時被告供承：「載丁○○到圳堵、東西向交流道、神岡國小，這幾
      次，丁○○只跟我說，他要下車，要我等他一次，也沒有要我把車子熄火」，
      「ＯＶ─八七九六號自用小客車是公司的車子，公司的負責人是我弟弟。公司
      名稱叫豐磊企業有限公司，該車是登記在公司的名下，平時是我在使用」，「
      平時跟丁○○聯繫都是他打我的手機，丁○○的手機是0000000000
      號手機，丁○○打我的行動電話0000000000號的手機」，「當時丁○○要求載他，我有問丁○○，丁○○只有說要找朋友而已，那時我並沒有感
      到懷疑，我直到丁○○拿給我那包毒品的時候，我才知道丁○○有在賣毒品」
      ，「三次載的時間，約在晚上九、十點多左右。神岡國小我載過一次。我不記
      得是哪幾天載丁○○去的，日期應是在被抓的一個星期前左右」，「我承認收
      受三、四次之毒品。我也載過丁○○三、四次，我於載丁○○到神岡國小時，
      我也見過乙○○一次。我在警局所言實在」等語。足認被告所陳述，約載過丁○○三次，約在晚上九、十點多左右。神岡國小我載過一次。我不記得是哪幾
      天載丁○○去的，日期應是在被抓的一個星期前內左右，我在警局所言實在等
      均足堪採信。
（四）另本院就被告所使用之行動電話0000000000號，與購買毒品之乙○○所使用之行動電話0000000000號，及販賣毒品之丁○○所使用之
      行動電話0000000000號，三人間通聯紀錄相互勾稽結果，確實被告
      王文助與乙○○間，未曾有電話聯繫，而被告與丁○○間則通聯紀錄頻繁，有
      於九十三年九月二十六日一天，通聯三十次之多，就被告及乙○○所稱於九十
      三年九月二十二日當天乙○○有打電話向丁○○購買毒品，惟經查二人之通聯
      紀錄，當天乙○○與丁○○並無相互打該支行動電話之通聯紀錄，雖另於九十
      三年九月十七日、九十三年九月十九日、九十三年九月二十日、九十三年九月
      二十六日、九十三年九月二十八日均有通聯紀錄多次，被告王文助於九十三年
      九月二十二日當天雖有與丁○○通聯紀錄十二次之多，此均有三人之通聯紀錄
      附卷可證。九十三年九月二十二日當天乙○○與丁○○，既無相互打該支行動
      電話之通聯紀錄，稽諸被告與乙○○二人所述，要購買毒品前均有以該支行動
      電話聯繫，而當天卻無通聯紀錄以觀，恐係被告、及乙○○二人日期記錯，該
      日應無購買毒品。雖當天甲○○並無與丁○○共同販賣毒品，惟並無解於其他
      日期，二人共同販賣毒品之犯行。
（五）經本院提訊證人丁○○、乙○○二人到院，以證人身分出庭作證，雖二人於作
      證時丁○○否認有上開販賣毒品、乙○○否認有向丁○○購買毒品之行為，證
      人乙○○供稱：係向另一為不知真實姓名之綽號阿助者購買一節，因乙○○已
      於獲案之初，警訊時由警方提供丁○○之最近照片，經乙○○指認，乙○○已
      當場指認無誤，並簽名於丁○○照片上，以示負責，且被告甲○○亦於獲案之
      初，警訊時由警方提供丁○○之最近照片，經乙○○指認無誤，事後證人丁○○否認有上開販賣毒品、乙○○否認有向丁○○購買毒品之行為，均係為自己
      、或被告脫罪，其等迴護之詞不足採信。
（六）此外，經證人乙○○於偵查中，以證人身分，結證稱：確認毒品係跟阿助買的
      ，檢察官再提示丁○○口卡經指認，確係丁○○無誤，有其具結供述在卷可參
      ，並有扣案之第一級毒品海洛因一包毛重０˙五公克，可資佐證，至於三千元
      究竟可買幾公克，雖乙○○供稱：三千元可買約零點七或零點八公克一節，惟
      查雖本件在被告身上查獲之第一級毒品海洛因一包毛重僅０˙五公克，似與一
      般行情價有別，惟查購買人乙○○，於購買時一再強調，要購買品質較好之毒
      品，乙○○於檢察官偵訊時，檢察官問：三千元可以買零點五公克嗎？乙○○
      回答稱：可以。是本件既是購買品質較好之毒品，且購買者又稱三千元可以買
      零點五公克，又我國查緝毒品海洛因之施用或販賣一向執法甚嚴，對於販賣海
      洛因者尤科以重度刑責，販賣海洛因既係違法行為，當非可公然為之，亦無公
      定價格，且容易分裝並增減份量，而每次買賣之價量，可能隨時依雙方關係深
      淺、資力、需求量及對行情之認知、來源是否充裕、品質是否較佳、查緝是否
      嚴謹、購買者被查獲時供述購買對象之可能風險之評估等情形，而異其標準，
      非可一概而論；而買受毒品之人通常亦無法探知販毒者賺取利潤幾何，是販賣
      毒品之利得，除被告坦承犯行或價量俱臻明確外，委難察得實情，販賣之人從
      價差或量差中牟利之方式雖異，其意圖營利之販賣行為則同一。是以因海洛因
      量微價高，販賣者率有利益可圖，本案被告對於販賣海洛因可否獲取金錢利潤
      乙事，自當極為重視，苟非確實有利可圖，以被告與證人丁○○間既非至親，
      被告焉有甘冒重刑之風險而載運丁○○販賣第一級毒品海洛因之理？則被告否
      認有有共同販賣海洛因之犯行，惟依前所述，被告共同販賣海洛因當有意圖營
      利之犯意，足堪認定。
（七）前開扣案之海洛因一包，經送法務部調查局鑑定結果，確含第一級毒品海洛因
      成分，淨重零．二四公克、空包裝重零．二一公克，有法務部調查局九十三年
      十一月十五日調科壹字第一二○○一四六三七號鑑定通知書附卷可稽。
（八）綜上所述，被告前開所辯，顯係事後卸責之詞，不足採信。本案事證明確，被
      告前開販賣第一級毒品海洛因之犯行至堪認定，應依法論科。
二、按海洛因為毒品危害防制條例第二條第二項第一款明定列管之第一級毒品，是核
    被告所為，係犯毒品危害防制條例第四條第一項之販賣第一級毒品罪。被告販賣
    前持有第一級毒品之低度行為，已為其販賣第一級毒品之高度行為吸收，不另論
    罪。被告與丁○○間，就上開犯行，有犯意聯絡與行為分擔，為共同正犯。被告
    先後多次犯行，時間緊接，犯罪構成要件相同，顯係基於概括犯意反覆為之，為
    連續犯，依刑法第五十六條規定以一罪論，又因本件之罪之法定本刑為死刑或無
    期徒刑，依刑法第六十四條第一項、第六十五條第一項之規定均不得加重，故毋
    庸加重其刑。其中被告於九十三年九月二十九日十四時許，著手販賣第一級毒品
    海洛因予乙○○之犯行雖屬未遂，仍應依刑法第五十六條規定，從一重論以一販
    賣第一級毒品既遂罪（最高法院二十四年上字第八○○號判例意旨參照）。被告
    為圖利而連續販賣第一級毒品海洛因，戕害國民健康、助長施用毒品惡習，其行
    為固屬非是，然衡諸本案經查獲被告之販賣對象僅係乙○○一人，就全部犯罪情
    節觀之，尚非極為重大，且被告販賣第一級毒品海洛因係以一包一千元出售，應
    僅係零星之小額交易，其惡性與犯罪情節較諸大量走私進口或長期販賣毒品之「
    大盤」、「中盤」毒販有重大差異，倘概科以法定本刑死刑、無期徒刑，誠為情
    輕法重，猶嫌過苛，本院衡其犯罪情狀，認為被告倘科處無期徒刑，在客觀上足
    以引起一般人同情，故爰依刑法第五十九條規定，酌量減輕其刑。爰審酌被告明
    知海洛因具有成癮性，服用後會產生依賴性、耐藥性，且戒解不易，竟為圖一己
    之私利，無視於國家防制毒品危害之禁令，竟多次販賣第一級毒品海洛因予他人
    ，除嚴重戕害他人之身心發展，亦對社會安全所生危害非輕，且被告犯後仍飾詞
    卸責，惟兼衡及被告販賣毒品之對象僅一人，販毒數量及販賣所得利益非鉅等一
    切情狀，量處如主文所示之刑，以示懲儆。扣案之第一級毒品海洛因一包（淨重
    ○點二四公克、空包裝重○點二一公克），為毒品危害防制條例第二條第二項第
    一款所規定之第一級毒品，有上開鑑定通知書一紙在卷可稽，應依毒品危害防制
    條例第十八條第一項前段之規定，沒收銷燬之。又毒品危害防制條例第十九條第
    一項有關沒收之規定，係刑法第三十八條第一項第二款、第三款、第三項之特別
    規定，採義務沒收主義，故供犯該項所列之罪所用之物或所得之物，如屬於犯人
    所有，即應沒收，並不以專供犯罪之用為限。從而，被告連續販賣第一級毒品海
    洛因予乙○○之販賣所得合計為一千元，雖未扣案，但未能證明業已費失，應依
    毒品危害防制條例第十九條第一項之規定宣告沒收，如全部或一部不能沒收，均
    以其財產抵償之。又扣案之行動電話一支（序號：0000000000000
    00號，含門號0000000000號），固為被告所有且供被告所使用之物
    等情，業據被告陳明在卷，惟並非專供被告販賣毒品所用之物，或直接用以販賣
    行為，亦即與構成要件行為無直接關聯性，（最高法院五十一年台非字第一三號
    判例參照）另被告所駕駛之ＯＶ－八七九六號自用小客車雖為被告共同販賣第一
    級毒品所用之交通工具，但固其所有，故無庸依毒品危害防制條例第十九條第一
    項之規定宣告沒收。經本院審理後，雖認九十三年九月二十二日，被告並無與丁○○共同販賣第一級毒品海洛因之犯行，惟此部分公訴人，認與上開有罪部分，
    有連續犯之一罪關係，此部分本院自不另為無罪之諭知。至於扣案之海洛因注射
    針筒三支、海洛因分裝杓一支、行動電話一支，序號：00000000000
    0000號，含門號0000000000號；非屬被告所有，係證人乙○○所
    有，為之後調查乙○○是否另涉犯施用或持有毒品之重要證物，為免他案之重要
    證物有滅失之虞，以致影響偵審程序，均不予宣告沒收，附此敘明。
據上論斷，應依刑事訴訟法第二百九十九條第一項前段，毒品危害防制條例第四條第
一項、第十八條第一項前段、第十九條第一項，刑法第十一條、第二十八條、第五十
六條、第五十九條，判決如主文。
本案經檢察官丙○○到庭執行職務。
中      華      民      國     九十四      年    四     月     二十     日
                                臺灣臺中地方法院刑事第三庭
                                    審判長法  官  劉錫賢
                                          法  官  陳得利
                                          法  官  黃松竹
右正本證明與原本無異。
如不服本判決，應於判決送達後十日內向本院提出上訴狀，上訴於臺灣高等法院臺中
分院( 須附繕本 )。
                                          書記官
中      華      民      國      九十四      年    四    月     二十     日
附錄論罪科刑法條：
毒品危害防制條例第四條第一項、第二項
製造、運輸、販賣第一級毒品者，處死刑或無期徒刑；處無期徒刑者，得併科新臺幣
一千萬元以下罰金。
製造、運輸、販賣第二級毒品者，處無期徒刑或七年以上有期徒刑，得併科新臺幣七
百萬元以下罰金。
